最　高　行　政　法　院　裁　定　　　　　　　　　　九十一年度裁字第三三八號
　　抗　告　人　甲○即甲○、.
　　　　　　　　志、朱茂江及陳.
　　相　對　人　臺灣航業股份有限公司
　　代　表　人　乙○○
右當事人間因眷舍事件，抗告人對於中華民國八十九年十二月二十六日臺北高等行政
法院八十九年度訴字第一二五四號裁定，提起抗告，本院裁定如左︰
　　主  文
抗告駁回。
抗告訴訟費用由抗告人負擔。
　　理  由
一、按本法所稱行政處分，係指中央或地方機關就公法上具體事件所為之決定或其他
    公權力措施而對外直接發生法律效果之單方行政行為，訴願法第三條第一項、行
    政程序法第九十二條第一項規定闡釋至明。另「公法上之爭議，除法律別有規定
    外，得依本法提起行政訴訟。」行政訴訟法第二條定有明文。故當事人提起行政
    訴訟，須就有爭執之行政處分或公法上法律關係，始得循求行政爭訟解決。又行
    政法院係掌理全國行政訴訟審判事務，而行政訴訟之提起，須以人民因中央或地
    方官署之違法處分致損害其權利，經過訴願程序而不服其決定者，始得為之，至
    民刑訴訟另有主管機關管轄，不在行政法院職掌範圍內，本院五十二年裁字第九
    八號著有判例。而「公營事業依公司法規定設立者，為私法人，與其人員間，為
    私法上之契約關係。」司法院釋字第三○五號亦著有解釋。次按抗告法院認抗告
    為不合法或無理由者，應為駁回抗告之裁定，行政訴訟法第二百七十二條準用民
    事訴訟法第四百九十二條第一項亦有明文。
二、本件抗告意旨略謂：抗告人為依法任用之公務員，與相對人間之關係，不因相對
    人民營化而變更其公法關係。依行政院訂定事務管理規則第二百四十九條規定，
    實施用人費率事業機構原配住宿舍員工退休後，得依規定期間續住，續住期滿應
    依規定收回處理。足見宿舍配住乃基於公法關係，非依法任用之公務員，不得依
    上述配住原則及事務管理規則獲配。從而，本件應為公法關係，原審法院不察，
    逕予裁定駁回，於法有違，應予廢棄云云。經查，相對人原為依公司法設立之台
    灣省政府所屬公營事業，自八十七年六月二十日起改為民營等情，有相對人公司
    執照及臺灣省政府八十七年七月七日八七府交三字第五○四○四號函影本各一件
    附訴願卷可稽；而抗告人係於任職相對人時受配系爭宿舍，復為抗告人於訴狀所
    自承，則相對人分配房舍予抗告人，係基於職務之關係，屬私法上使用借貸性質
    ，兩造間就系爭宿舍之騰空取回發生爭執，核屬私權之爭訟，已非行政法院之權
    限。抗告人就其受配宿舍爭議，提起訴願，因相對人非官署，無當事人能力，且
    不存在行政處分，則訴願決定由程序上予以駁回，尚無違誤。抗告人提起行政爭
    訟，原審法院復以其起訴不合法為由，裁定駁回，揆諸首揭說明，亦無不合。從
    而，本件抗告為無理由，應予駁回。
三、據上論結，本件抗告為無理由，爰依行政訴訟法第二百七十二條、第一百零四條
    、民事訴訟法第四百九十二條第一項、第九十五條、第七十八條，裁定如主文。
中　　華　　民　　國　　九十一　　　年　　　四　　　　月　　二十五　　　日
                    最 高 行 政 法 院  第 四 庭
                                審 判 長 法  官　　　廖　政　雄
                                         法  官　　　趙　永　康
                                         法  官　　　林　清　祥
                                         法  官　　　鍾　耀　光
                                         法  官      姜  仁  脩
右  正  本  證  明  與  原  本  無  異
　　　　　　　　　　　　　　　　　　　　 法院書記官　莊　俊　亨
中　　華　　民　　國　　九十一　　　年　　　四　　　　月　　二十六　　　日
